臺灣高等法院刑事判決　　　　　　　　96年度上訴字第1628號
上　訴　人
即　被　告　乙○○
　　　　　　　　　　現於臺灣桃園監獄執行中
選任辯護人　張漢榮　律師
上列上訴人因毒品危害防制條例等案件，不服臺灣基隆地方法院
95年度訴字第939號，中華民國96年2月27日第一審判決（起訴案
號：臺灣基隆地方法院檢察署95年度偵字第3698號、第4443號）
，提起上訴，本院判決如下：
    主  文
原判決關於販賣第一級毒品及定應執行刑部分撤銷。
乙○○共同販賣第一級毒品，累犯，處有期徒刑捌年，扣案之第
一級毒品海洛因淨重零點貳壹公克（不含包裝袋）沒收銷燬之，
用以裝置上述海洛因之包裝袋壹只及0000000000號、
0000000000號行動電話各壹支（僅沒收行動電話，不
含SIM卡）均沒收，犯罪所得新臺幣壹仟元沒收之。
    事  實
一、乙○○前因施用第一級及第二級毒品案件，經臺灣基隆地方
    法院分別判處有期徒刑8月、3月，應執行有期徒刑10月確定
    ，於民國94年4月6日縮刑期滿執行完畢。緣乙○○於95年6
    月間，經友人己○○○○○之成年男子介紹，以電話向真實
    姓名年籍不詳、丁○○○○○（下稱「志偉」）之成年男子
    購買第一級毒品海洛因多次，其中數次由戊○○○○○（或
    「史蒂文（STEVEN）」）之丙○○（另由檢察官偵辦中）攜
    帶毒品至約定地點與乙○○交易，因而結識丙○○。乙○○
    明知海洛因係具有成癮性、濫用性及對社會危害性，且為毒
    品危害防制條例所公告管制之第一級毒品，不得非法販賣、
    運輸或持有，詎其因缺錢無法向「志偉」等人之販毒者繼續
    購毒以供施用，竟於丙○○以無償提供海洛因，做為代為毒
    品買賣交易之報酬之慫恿下，與「志偉」及丙○○等人，基
    於共同販賣第一級毒品海洛因之犯意聯絡，於95年8月14日
    上午10時許，由丙○○以0000000000號行動電話，撥打至乙○○之0000000000號行動電話，聯絡乙○○至丙○○位於基
    隆市○○區○○街12巷14號之租屋處，由丙○○提供重量不
    明之海洛因供乙○○施用後，嗣有綽號「阿勝」之甲○○，
    以0000000000號電話與「志偉」使用之0000000000號電話聯
    絡，向「志偉」購買海洛因，「志偉」旋即以電話指示丙○○毒品交易事宜。丙○○接獲「志偉」電話後，即將以夾鏈
    袋包裝，價值新臺幣（下同）1000元之海洛因1小包（空袋
    重0.24公克、淨重0.21公克）交付給乙○○。乙○○即依指
    示，於同日下午1時30分許，騎乘機車至基隆市○○路媽祖
    廟「慶安宮」前，將丙○○交付之海洛因販賣給甲○○，並
    收取甲○○支付之購毒價金1000元而完成交易後，甲○○騎
    乘機車離去，乙○○進入「慶安宮」前庭廣場攤販處，欲購
    買鍋貼回丙○○住處。因基隆市警察局刑警大隊員警已從通
    訊監察中得知此項毒品交易，而事先在場埋伏守候，嗣見雙
    方交易完成，即在路口攔下停等紅燈之甲○○，經甲○○同
    意搜獲交易之上述第一級毒品海洛因1包，並至慶安宮內廣
    場查獲乙○○，搜獲上述販毒所得1000元及乙○○自己所有
    之0000000000號行動電話、丙○○交付給乙○○使用之0000
    000000號行動電話各1支（行動電話未扣案），再經乙○○
    供述，帶同員警前往其上手丙○○租屋處，當場搜獲海洛因
    12包（毛重0.35公克）、注射針筒27支、玻璃吸食器1組、
    勺子4支、空塑膠袋66個等物，而悉上情。
二、案經基隆市警察局移送及基隆市警察局第二分局報告臺灣基
    隆地方法院檢察署檢察官偵查起訴。
    理  由
壹、證據能力方面：
一、按被告以外之人於偵查中向檢察官所為之陳述，除顯有不可
    信之情況者外，得為證據，刑事訴訟法第159條之1第2項定
    有明文。所謂「不可信之情況」，法院應審酌被告以外之人
    於陳述時之外在環境及情況，例如：陳述時之心理狀況、有
    無受到外力干擾等，以為判斷之依據，故係決定陳述有無證
    據能力，而非決定陳述內容之證明力（法院辦理刑事訴訟案
    件應行注意事項第89點參照）。查證人甲○○、張詔雄於偵
    查時之證述，固屬被告以外之人於審判外之陳述，惟上述證
    人於偵查時所為之證述，均經其等具結，且核閱筆錄無訛後
    簽名（詳見各該筆錄及證人結文），本院復查無其等之陳述
    有受到外力干擾之情事，可見依其等之陳述時之外在環境及
    情況，並無顯不可信之情況，依前揭規定，自得作為本案之
    證據。
二、又按被告以外之人於審判外之陳述，雖不符刑事訴訟法第15
    9條之1至第159條之4之規定，而經當事人於審判程序同意作
    為證據，法院審酌該言詞陳述或書面陳述作成時之情況，認
    為適當者，亦得為證據；當事人、代理人或辯護人於法院調
    查證據時，知有第159條第1項不得為證據之情形，而未於言
    詞辯論終結前聲明異議者，視為有前項之同意，同法第159
    條之5定有明文。查證人甲○○於警詢之陳述，被告及其辯
    護人於原審準備程序時均同意作為證據，且迄至本院審理調
    查證據時亦未爭執上開證據之證據能力，本院審酌該等言詞
    陳述作成時之情況，並無非法取得等不適當之情形，且經本
    院於審判期日依法進行證據之調查、辯論，被告於訴訟上之
    程序權，已受保障，依刑事訴訟法第159條之5之規定，自有
    證據能力。
貳、實體方面（販賣第一級毒品海洛因部分）：
一、認定犯罪事實所憑之證據及理由：
  (一)甲○○以電話與「志偉」聯絡，由「志偉」以電話指示丙○○毒品交易事宜，丙○○在接獲指示後將毒品海洛因一小包
    交予被告乙○○，乙○○即依丙○○之指示，將毒品帶往慶
    安宮與甲○○交易之事證：
    上揭事實一所載之被告販賣第一級毒品海洛因犯行，迭據被
    告乙○○於警詢、偵查、原審移審訊問、準備程序及審理時
    暨本院審理時供承不諱，核與證人甲○○於偵查時證述：其
    係以本人使用之0000000000號行動電話撥打「志偉」所使用
    之0000000000號行動電話，約定向「志偉」購買毒品海洛因
    之金額（1000元）、地點約半小時後，被告即騎機車至基隆
     市○○路媽祖廟「慶安宮」前，將夾鏈袋包裝之海洛因交
    給他，其就將1000元交給被告等語（見3698號偵查卷第73頁
    、第84至86頁）；證人即現場埋伏查獲之員警張詔雄於偵查
    時證稱：95年8月14日在現譯台有聽到甲○○撥打電話向「
    志偉」約在媽祖廟，其就至現場埋伏，到達現場時甲○○已
    在該處等候，約15分鐘左右，被告騎機車來至現場，並看到
    被告拿出毒品，被告與甲○○一手交錢一手交貨，甲○○正
    要離開時就被警方查獲，同時亦查獲進入慶安宮購買東西之
    被告等情節相符（見同上偵查卷第86頁），並有被告使用之
    0000000000號、丙○○使用之0000000000號、甲○○使用之
    0000000000號行動電話門號雙向通聯紀錄、「志偉」使用之
    0000000000號行動電話門號雙向通聯紀錄及監聽譯文（見同
    上偵查卷附件1宗及第78頁、第129至130頁）在卷可稽；且
    扣案之白粉1包，經警依軍備局生產製造中心第二○四廠製
    作之毒品檢驗袋初步檢驗結果，呈嗎啡、海洛因反應，再經
    送法務部調查局鑑驗結果，含第一級毒品海洛因成分，淨重
    0.21公克（空包裝重0.24公克），分別有基隆市警察局查獲
    毒品初步鑑驗報告單、法務部調查局95年9月2日調科壹字第
    09523008370號鑑定書各1份附卷可按（見同上偵查卷第76頁
    、第99頁），此外，復有現金1000元扣案可資佐證，堪認被
    告上述自白與事實相符。
  (二)被告有無營利意圖及共犯關係之認定：
    1.查販賣海洛因係違法行為，非可公然為之，且有其獨特之
      販售通路及管道，復無公定價格，容易增減分裝之份量，
      而每次買賣之價量，可能隨時依雙方關係深淺、資力、需
      求量及對行情之認知、來源是否充裕、查緝鬆嚴、購買者
      被查獲時供述購買對象之可能風險評估等，而異其標準，
      非可一概而論，本件雖無從查得共犯丙○○、「志偉」等
      販入海洛因之真正價格及其是否因非法販賣該海洛因予上
      揭證人甲○○而獲得具體利潤之金額，然按近年來政府為
      杜絕毒品之氾濫，對於查緝施用及販賣毒品之工作，無不
      嚴加執行，販賣毒品罪又係重罪，設若無利可圖，衡情一
      般持有毒品之人當無輕易將所持有之海洛因轉讓他人而甘
      冒於再次向他人購買時，而有被查獲移送法辦之危險之理
      ，且不論是瓶裝或袋裝之海洛因，均可任意分裝或增減其
      份量，而每次買賣之價量，亦隨時隨雙方關係之深淺、當
      時之資力、需要程度及對行情之認知等因素而為機動地調
      整，因之販賣之利得，除經坦承犯行，或帳冊價量均臻明
      確外，委難察得實情，職是之故，縱未確切查得販賣賺取
      之實際差價，但除別有事證，足認係按同一價格轉讓，確
      未牟利外，尚難執此認非法販賣之事證有所不足，致知過
      坦承者難辭重典，飾詞否認者反得逞僥倖，而失情理之平
      。而按被告與甲○○僅交易一次，詳如前述，且被告或「
      志偉」及丙○○等人間與甲○○亦無特殊情誼或至親關係
      ，竟費心自甘承受重典，涉險販賣第一級毒品，當有牟利
      之圖。是「志偉」及丙○○等人販賣海洛因有營利之意圖
      ，亦可認定。
    2.被告因缺錢無法向「志偉」等人之販毒者繼續購毒以供施
      用，受丙○○以無償提供海洛因，做為代為毒品買賣交易
      之報酬之慫恿，於95年8月14日上午10時許，由丙○○以0
      000000000號行動電話，撥打至乙○○之0000000000號行
      動電話，聯絡乙○○至丙○○位於基隆市○○區○○街12
      巷14號之租屋處，由丙○○提供重量不明之海洛因供乙○○施用，嗣後有甲○○以0000000000號電話與「志偉」聯
      絡，由「志偉」以電話指示丙○○毒品交易事宜，丙○○
      在接獲指示後將毒品海洛因一小包交予被告乙○○，乙○○即依丙○○之指示，將毒品帶往慶安宮與甲○○交易，
      為被告所不爭執，而被告對於「志偉」及丙○○等人販賣
      海洛因有營利之意圖，尚難諉為不知，其竟依丙○○之指
      示，將毒品帶往慶安宮與甲○○交易，而為販賣第一級毒
      品海洛因之犯罪構成要件行為，則被告與「志偉」及丙○○等人間，具有販賣第一級毒品海洛因之犯意聯絡及行為
      分擔，至為明灼。
    3.辯護意旨以：就原審法院所認定之事實可知被告交易後之
      新台幣1000元，必須全數交還丙○○，被告居間轉手從中
      並無任何營利之目的，是以被告之行為係「轉讓」毒品，
      非「販賣」毒品云云，經查，被告交易後之新台幣1000元
      ，固必須全數交還丙○○，然被告對於「志偉」及丙○○
      等人販賣海洛因有營利之意圖，尚難諉為不知，其竟因缺
      錢無法向「志偉」等人之販毒者繼續購毒以供施用，受丙○○以無償提供海洛因，做為代為毒品買賣交易之報酬之
      慫恿，依丙○○之指示，將毒品帶往慶安宮與甲○○交易
      ，而為販賣第一級毒品海洛因之犯罪構成要件行為，自應
      論以販賣第一級毒品海洛因之共同正犯，此與單純居間轉
      手無獲利之轉讓毒品行為有別。辯護意旨將被告依丙○○
      之指示將毒品帶往慶安宮與甲○○交易單獨觀察，認係「
      轉讓」毒品，不無誤會。
  (三)綜上所述，被告販賣第一級毒品海洛因事證明確，犯行堪以
    認定，應依法論科。
三、論罪：
  (一)核被告就事實一所為，係犯毒品危害防制條例第4條第1項之
    販賣第一級毒品罪。其持有第一級毒品海洛因係為販賣，其
    持有之低度行為，為販賣之高度行為所吸收，不另論罪。被
    告就販賣第一級毒品部分，與丙○○、「志偉」間，具有犯
    意聯絡及行為分擔，應論以共同正犯。
  (二)又查被告曾受有前揭事實欄所載刑之科刑及執行完畢情形，
    有本院被告前案紀錄表1份在卷可稽，其受有期徒刑執行完
    畢後，5年內再故意犯本件有期徒刑以上之罪，為累犯，應
    依刑法第47條第1項規定加重其刑（其中販賣第一級毒品部
    分，因其法定本刑死刑、無期徒刑部分，依法不得加重，故
    僅就得併科之罰金刑加重其刑）。
　(三)按販賣、轉讓、施用毒品之罪，供出毒品來源，因而破獲者
    ，得減輕其刑，毒品危害防制條例第17條定有明文，其立法
    意旨重在鼓勵具體供出上游販毒者，俾資追查前手及其上游
    毒品，以杜絕毒品之蔓延與氾濫。查被告於警詢時有供出其
    毒品係來自丙○○，並帶同警方至丙○○租屋處，當場查獲
    丙○○，並在丙○○租屋處內搜獲海洛因12包（毛重0.35公
    克）、注射針筒27支、玻璃吸食器1組、勺子4支、空塑膠袋
    66個等物，業據證人即查獲員警張詔雄、陳忠信、蔡調坤於
    原審審理時證述明確（見原審96年2月8日審判筆錄），並有
    基隆市警察局刑警大隊搜索、扣押筆錄及扣押物品目錄表附
    卷可按，而證人即實施通訊監察之員警邵胤銜於原審審理時
    雖證稱：其在監聽「志偉」使用行動電話過程中，知悉很多
    人在幫忙志偉販賣海洛因，有確定其中1個幫忙販賣海洛因
    者係綽號叫「阿文」或「史蒂芬」之人，在查獲被告之前就
    已經掌握到阿文之年籍，係在通話中聽出阿文妹妹的電話號
    碼，去清查該電話號碼的申辦人資料，再以戶籍資料查該申
    辦人全部戶籍資料，查出有1個叫丙○○，再查丙○○前科
    資料，交叉比對得知丙○○即係阿文等語（見原審同上審判
    筆錄），惟其亦證稱：查獲被告之前，並不知被告販賣毒品
    之上手就是丙○○，且因丙○○之住處經常更換，並未掌握
    到本件查獲丙○○之住處等語，證人蔡調坤於原審審理時復
    證稱：「這個集團的人有很多，使用的電話也很多，我們只
    是透過現場跟監時拍到車籍及阿文與他家人通話的內容，研
    判阿文可能是丙○○，但不能確定就是丙○○，是經過被告
    的指認及帶同我們到阿文的住處查獲丙○○，才確定阿文就
    是丙○○。如果被告不指認阿文就是丙○○，不帶我們到丙○○住處的話，我們也無法認定丙○○就是被告販賣毒品的
    上手」等語（均見同上審判筆錄），顯見警方在被告供出上
    手並前往丙○○居處查獲丙○○前，雖已知悉綽號阿文者有
    販賣毒品之嫌疑，並依證據研判阿文可能為丙○○，惟此僅
    係警方之推測，警方並無法確定丙○○即為「阿文」，亦不
    知被告之毒品上手即為丙○○，換言之，若非依被告之供述
    而當場查獲丙○○，並經被告當場指認阿文即為丙○○，僅
    依警方所掌握之證據資料，根本無從破獲丙○○，故本件被
    告應有供出毒品上手，因而破獲之情形，爰依毒品危害防制
    條例第17條規定，就其所犯販賣第一級毒品部分減輕其刑。
  (四)再本件被告係因身染毒癮，為無償取得毒品施用而販賣第一
    級毒品海洛因，其販賣之對象僅1人，販賣數量為1小包（淨
    重0.21公克）、所得亦微（1000元），且被告非本案販賣之
    主導者，僅係擔任交付毒品跑腿之角色，其惡性及犯罪情節
    較諸主謀者、大量走私進口或長期販賣毒品之「大盤」、「
    中盤」毒販有重大差異，其復於犯後坦承犯行，就販賣第一
    級毒品部分，衡情即使論以法定最輕本刑無期徒刑，並依上
    述規定減輕其刑後，猶屬法重情輕，爰依刑法第59條規定，
    就其所犯販賣第一級毒品部分遞減輕其刑。
四、撤銷改判及科刑之理由：
    原審就販賣第一級毒品海洛因部分據以論罪科刑，固非無據
    ，惟犯毒品危害防制條例第4條第1項之販賣第一級毒品（海
    洛因）罪，以行為人有營利之意思，販賣屬於同條例第2條
    第1項第1款與附表一所列之毒品，始稱相當。被告販賣原判
    決事實一之海洛因給依丙○○之指示，將毒品帶往慶安宮與
    甲○○交易，有無營利之意思，原判決理由並無及，有理
    由不備之違法。被告上訴意旨否認販賣犯行，指摘原判決量
    刑過高為不當，固無理由，惟原判決既有可議，自應將被告
    販賣第一級毒品海洛因部份撤銷改判。爰審酌被告為無償取
    得毒品施用而販賣第一級毒品海洛因之動機、所參與共同販
    賣第一級毒品海洛因之數量非鉅，暨其非本案主謀者，僅參
    與本案交付毒品及獲得無償施用毒品之利益等犯罪情節，並
    酌以被告之素行非佳、販售帳戶之數量，暨其犯後坦承全部
    犯行之態度等一切情狀，量處如主文所示之刑。扣案之第一
    級毒品海洛因淨重0.21公克（不含包裝袋），為查獲之毒品
    ，不論屬犯人所有與否，應依毒品危害防制條例第18條第1
    項前段規定宣告沒收銷燬之。另扣案用以裝置上述海洛因之
    包裝袋1只、現金1000元，前者係供本案販賣第一級毒品所
    用之物，後者係本案販賣第一級毒品所得之物，業據被告供
    承在卷，均應依毒品危害防制條例第19第1項規定予以宣告
    沒收。又0000000000號、0000000000號行動電話各1支，雖
    未扣案，惟前者係被告所有，後者係共犯丙○○所有，且均
    係供本案犯罪所用之物，業經被告於警詢時供述甚明，復無
    證據證明該2支行動電話業已滅失，亦應依毒品危害防制條
    例第19條第1項規定宣告沒收。至上開行動電話內含之SIM卡
    ，係電信公司所有；在共犯丙○○住處扣得之前揭物品，無
    法證明與被告本案販賣第一級毒品有關，均不為沒收之諭知
    ，併此敘明。
參、適用法律：
據上論斷，應依刑事訴訟法第369條第1項前段、第364條、第299
條第1項前段，毒品危害防制條例第4條第1項、第17條、第18條
第1項前段、第19條第1項，刑法第11條、第28條、第47條第1項
、第59條，判決如主文。
本案經檢察官呂丁旺到庭執行職務。
中　　華　　民　　國　　96　　年　　6 　　月　　22　　日
　　　　　　　　　刑事第十八庭審判長法　官  溫耀源
　　　　　　　　　　　　　　　　　  法　官  陳健順
　　　　　　　　　　　　　　　　　  法　官  邱同印
以上正本證明與原本無異。
如不服本判決，應於收受送達後十日內向本院提出上訴書狀，其
未敘述上訴之理由者並得於提起上訴後十日內向本院補提理由書
（均須按他造當事人之人數附繕本）。
                                    書記官  莊昭樹
中　　華　　民　　國　　96　　年　　6 　　月　　22　　日
附錄：本案論罪科刑法條全文
毒品危害防制條例第4條第1項
製造、運輸、販賣第一級毒品者，處死刑或無期徒刑；處無期徒
刑者，得併科新臺幣1千萬元以下罰金。
刑法第339條第1項
意圖為自己或第三人不法之所有，以詐術使人將本人或第三人之
物交付者，處5年以下有期徒刑、拘役或科或併科1千元以下罰金
。
